臺灣臺中地方法院民事判決
                                    110年度重訴字第191號
原      告  林銘宏  

訴訟代理人  林羣期律師
被      告  陳曉燕  
訴訟代理人  唐銘胃  
被      告
兼  上一人
訴訟代理人  唐肇澧  
上列當事人間請求確認本票債權不存在等事件，本院於民國110
年11月19日言詞辯論終結，判決如下：
    主  文
被告陳曉燕不得持臺灣彰化地方法院109年度司票字第1762號裁
定暨本院109年度司執字第86870號債權憑證，於超過新臺幣770
萬6,250元及自民國107年12月25日起至民國108年4月30日止之利
息之範圍為執行名義，對原告為強制執行。
被告唐肇澧不得持臺灣彰化地方法院109年度司票字第1762號裁
定暨本院109年度司執字第86870號債權憑證為執行名義，對原告
為強制執行。
原告其餘之訴駁回。
訴訟費用由被告負擔百分之75，餘由原告負擔。
    事實及理由
一、原告主張：伊向被告陳曉燕借款，雙方簽訂「借款契約書（
    兼作借據）」（下稱系爭契約），約定借款用於申購即將德
    國上市標的股份，於借期屆滿前出賣股份清償上開借款，陳
    曉燕另給予原告獲利，合計新臺幣（下未特別標示幣別者均
    為新臺幣）1,550萬元，伊因而簽發如附表所示之本票（下
    稱系爭本票）交付予陳曉燕作為擔保。系爭契約雖記載借貸
    金額750萬元，惟陳曉燕僅匯款370萬元及澳幣15萬元（依交
    付當時匯率計算為328萬0,500元），故其實際上僅交付703
    萬0,500元之借款。嗣伊於108年5月7日已匯款美金25萬元（
    依當時匯率計算合779萬3,750元）予陳曉燕，清償全部借款
    債務。又系爭契約約定申購即將德國上市標之股份，因故未
    執行而無獲利，故伊除清償上開借款外，並無給付獲利予陳
    曉燕之義務。系爭契約約定借款本金750萬元（實際借款703
    萬0,500元），如被告請求原告給付1,550萬元借款及獲利，
    則該獲利部分性質上亦屬利息，依民法第205條規定，被告
    就超過週年利率百分之16之利息部分無請求權。現伊業已給
    付陳曉燕779萬3,750元，已超過借款本金750萬元加計利息
    ，故未積欠陳曉燕債務。另陳曉燕未向原告提示如附表所示
    系爭本票，不得對原告行使票據權利。又被告唐肇禮非系爭
    本票之執票人，亦不得持之行票據權利。伊既因清償系爭本
    票擔保之債務，被告之請求權自已消滅，不得持之為強制執
    行。被告以系爭支票向臺灣彰化地方法院聲請本票裁定，經
    該院以109年度司票字第1762號裁定（下稱系爭本票裁定）
    獲准後，以之為強制執行應無理由等語。並聲明：被告不得
    持系爭本票裁定暨本院109年度司執字第86870號債權憑證為
    執行名義對原告聲請強制執行。
二、被告則以：
  ㈠陳曉燕：原告於107年12月間遊說伊，稱其公司將在德國上市
    ，向伊保證僅需投資750萬元，於108年4月30日前可獲得本
    金及獲利合計1,550萬元。雙方遂於107年12月23日簽訂系爭
    契約，原告並簽發系爭本票擔保上開本金及獲利。足見系爭
    契約係投資契約，而非單純借貸。原告僅清償美金25萬元，
    未全部清償上開本金及獲利1,550萬元，其主張無原因關係
    存在，自非屬實。又系爭本票之本票債權是否存在，頁經臺
    灣高等法院臺中分院以110年度重上字第73號判決認定伊尚
    存有770萬6250元之債權確定，原告應受該確定判決爭點效
    之拘束，不得再為相反之主張等語，資為抗辯。
　㈡唐肇澧：伊係因陳曉燕交給伊系爭本票聲請本票裁定才持有
    系爭本票，對於原告主張唐肇澧聲請系爭本票裁定時之書狀
    「兼法定代理人」為誤繕乙節並不爭執。其餘同陳曉燕所述
    等語，資為抗辯。
　㈢並聲明：原告之訴駁回。
三、得心證之理由：
　㈠按判斷既判力之客觀範圍時，應依原告起訴主張之原因事實
    所特定之訴訟標的法律關係為據，凡屬確定判決同一原因事
    實所涵攝之法律關係，均應受其既判力之拘束，且不得以該
    確定判決言詞辯論終結前，所提出或得提出而未提出之其他
    攻擊防禦方法，為與該確定判決意旨相反之主張，此乃法院
    應以「既判事項為基礎處理新訴」及「禁止矛盾」之既判力
    積極的作用，以杜當事人就法院據以為判斷訴訟標的權利或
    法律關係存否之基礎資料，再次要求法院另行確定或重新評
    價，俾免該既判力因而失其意義，亦即既判力之「遮斷效」
    （100年度台抗字第62號裁定意旨參照）。
　㈡本件原告與陳曉燕於107年12月23日系爭契約，原告並依約簽
    發支票、系爭本票各乙紙交付陳曉燕。原告與陳曉燕為直接
    前後手關係。陳曉燕依系爭契約業已匯款375萬元、澳幣15
    萬元予原告。原告於收受陳曉燕前項匯款後，未申購即將德
    國上市標的股份200股、於上市時匯撥至陳曉燕之證券複委
    託帳戶。嗣原告於108年5月7日匯款美金各12萬5,000元，合
    計美金25萬元予陳曉燕（依當時匯率計算合779萬3,750元）
    ，係本於系爭契約所為給付等事實，為兩造所不爭執（見本
    院卷第242至243頁），堪信為真正。
　㈢後原告就系爭本票提起確認本票債權不存在之訴，經臺灣彰
    化地院以109年度重訴字第121號受理（下稱另案），判決確
    認被告持有系爭本票於超過770萬6,250元範圍之本票債權及
    自107年12月25日起算之利息債權不存在，原告不服提起上
    訴，由臺灣高等法院臺中分院以110年度重上字第73號受理
    ，並於110年8月24日判決除原判決確定部分外，確認陳曉燕
    所持系爭本票就自107年12月25日起至108年4月30日止之利
    息不存在。另確認唐肇澧所持系爭本票就770萬6,250元之本
    票債權及利息均不存在。駁回原告其餘上訴，兩造均未就另
    案提起第三審上訴而確定等節，亦為兩造所不爭執（見本院
    卷第242至243、245頁），並有上開判決書可佐（見另案卷
    第309至309頁、本院卷第217至230頁），可見系爭本票債權
    是否存在為另案之訴訟標的，且原告於另案所起訴之原因事
    實均與本件相同，職是，其於另案起訴主張之原因事實所特
    定之訴訟標的法律關係，既經另案第二審判決確定，則系爭
    本票之法律關係存否即有既判力，本院自應以上開既判事項
    為基礎，處理本件原告以系爭本票債權不存在為由，請求排
    除該本票裁定執行力之訴訟，不得再就系爭本票債權存否為
    不同之認定。況原告亦未提出新之攻擊防禦方法或聲請調查
    證據（見本院卷第242頁），其所主張者均為另案確定判決
    之內容，自無允許其於本案復為爭執系爭本票債權是否存在
    。
　㈣準此，另案確定判決既已認定確認陳曉燕持有系爭本票於超
    過770萬6,250元範圍之本票債權及自107年12月25日至108年
    4月30日止起算之利息債權不存在，唐肇澧就系爭本票債權
    及利息均不存在，本院自應受另案判決有關認定系爭本票債
    權存否之既判力拘束，原告事後另主張被告權利濫用、違反
    誠信原則等，乃提出其他攻擊防禦方法，為與另案確定判決
    意旨相反之主張，與前揭所示既判力之遮斷效顯有未合，要
    無足取。
　㈤末按執行名義無確定判決同一之效力者，於執行名義成立前
    ，如有債權不成立或消滅或妨礙債權人請求之事由發生，債
    務人亦得於強制執行程序終結前提起異議之訴，強制執行法
    第14條第2項定有明文。被告持系爭本票聲請系爭本票裁定
    ，並以之聲請對原告為強制執行，經本院以109年度司執字
    第86870號給付票款事件受理在案，現執行程序因被告撤回
    換發本院109年度司執字第86870號債權憑證（下稱系爭債權
    憑證）而終結，經本院職權調取上開執行案件卷宗核閱無誤
    。系爭本票債權既經另案認定部分不存在，原告對系爭本票
    裁定及債權憑證，即有消滅被告請求之事由發生，而有排除
    上開執行名義繼續對其執行之利益，故其訴請被告不得持系
    爭本票裁定、債權憑證於如主文第1、2項所示範圍，對其為
    強制執行，即屬有據。
四、綜上所述，原告依強制執行法第14條第2項規定，訴請判命
    陳曉燕不得持系爭本票裁定暨系爭債權憑證，於超過770萬6
    ,250元及自107年12月25日起至108年4月30日止之利息之範
    圍為執行名義，對原告為強制執行、唐肇澧不得持系爭本票
    裁定暨系爭債權憑證為執行名義，對原告為強制執行之部分
    ，為有理由，應予准許；逾此範圍之請求，則無理由，應予
    駁回。
五、據上論結，本件原告之訴為一部有理由、一部無理由，依民
    事訴訟法第79條，判決如主文。　　
中　　華　　民　　國　　110 　年　　12　　月　　10　　日
　　              民事第一庭  審判長法  官  許石慶
　　                                法  官  廖欣儀
　　                                法　官　鍾宇嫣
以上正本，係照原本作成。
如對本判決上訴，須於判決送達後20日內向本院提出上訴狀（須
附繕本），如委任律師提起上訴者，應一併繳納上訴審裁判費。
中　　華　　民　　國　　110 　年　　12　　月　　10　　日
                                    書記官
附表：
發票日 到期日 發票人 金額（新臺幣） 票    號 提示日（利息起算日） 107年12月24日 未載 林銘宏 15,500,000元 CH364670 107年12月25日 利息：週年利率百分之6。